【裁判字號】    97,審抗,82
【裁判日期】    971009
【裁判案由】    拍賣抵押物
【裁判全文】
臺灣臺北地方法院民事裁定              97年度審抗字第82號
抗  告  人  甲○○
相  對  人  永豐商業銀行股份有限公司
法定代理人  乙○○
上列當事人間拍賣抵押物事件，抗告人對於民國97年8月18日本
院97年度拍字第801 號裁定提起抗告，本院裁定如下：
    主  文
抗告駁回。
抗告費用新台幣壹仟元由抗告人負擔。
    理  由
一按抵押權人於債權已屆清償期而未受清償者，得聲請法院拍賣
  抵押物，就其賣得價金而受清償，民法第873條第1項定有明文
  。又聲請拍賣抵押物屬非訟事件，法院所為准許與否之裁定，
  無確定實體法上法律關係存否之性質，於債權及抵押權之存否
  ，並無既判力。故祇須其抵押權已經依法登記，且債權已屆清
  償期而未受清償，法院即應為准許拍賣之裁定。而對於此項法
  律關係有爭執之人，為保護其權利，得提起訴訟，以謀解決，
  不得僅依抗告程序聲明其爭執，並據為廢棄准許拍賣抵押物裁
  定之理由（最高法院94年度台抗字第270號裁定參照）。
二本件相對人主張：
  (一)抗告人於民國95年1月9日以原裁定附表所示之不動產，為向
    台北國際商業銀行股份有限公司（下稱台北國際商業銀行）
    借款之擔保，並設定新台幣（下同）4,400,000 元之本金最
    高限額抵押權，存續期間自95年1月4日起至135年1月3 日止
    ，債務清償期依照各個債務契約所定清償日期，經登記在案
    。
  (二)抗告人於95年1月4日向台北國際商業銀行借款4 筆，金額計
    3,588,500元，其中金額2,500,000元、540,000元及460,000
    元之借款，約定借款期間自95年1月11日起至105年1 月11日
    止，利息自貸放日起前24期，按債權人公告之定儲利率指數
    分別加碼年息各0.69%、1.89%計算，第25期起按債權人公告
    之定儲利率指數分別加碼年息1.3%、2.5%計算；另筆88,500
    元之借款，約定借款期間自95年1月20日起至115年1 月20止
    ，利息自貸放日起前24期，按債權人公告之定儲利率指數加
    碼年息0.49% 計算，第25期起按債權人公告之定儲利率指數
    加碼年息1.14%計算；並約定自95年1月11日起按月平均攤還
    本息，逾期清償時，借款人即喪失期限利益，應立即全部償
    還，逾期6個月以內者，按約定利率10%，超過6 個月者，按
    原利率20%加付違約金。
  (三)詎相對人自97年5 月11日起即未按時繳納本息，依上開約定
    ，本件借款應視為全部到期。嗣臺北國際商業銀行與建華商
    業銀行合併，以後者為存續公司，並更名為永豐商業銀行股
    份有限公司，故台北國際商業銀行對抗告人之權利義務由伊
    概括承受，爰聲請拍賣抵押物以資受償等語。
三經查：相對人主張之事實，業據提出營利事業登記證、行政院
  金融監督管理委員會函、抵押權設定契約書影本、他項權利證
  明書影本、土地及建物登記簿謄本、借據及帳卡為證，原裁定
  予以准許拍賣抵押物，於法並無不合。抗告意旨雖以伊已正常
  清償云云置辯，並提出扣繳明細為證，並未否認其曾有遲延還
  款情事。而系爭借據背面之約定書第5條第1項第1 款約定：「
  立約人對貴行所負之一切債務，如任何一宗債務部依約清償或
  攤還本金時，無須由貴行事先通知或催告，貴行得隨時減少對
  立約人之受信額度或縮短借款期限，或視為全部到期」，是相
  對人主張抗告人未依約攤還本金，已喪失期限利益，即屬有據
  ，相對人自有權請求其一次清償全部欠款。縱抗告人於遲延攤
  還本金後再陸續清償債務，亦無解於其債務已全部到期之事實
  。抗告人指摘原裁定不當，求予廢棄，非有理由，應予駁回。
四據上論結，本件抗告為無理由。依非訟事件法第21條第2 項、
  第24條第1項、第46條，民事訴訟法第495條之1第1項、第 449
  條第1項、第78條，裁定如主文。
中    華    民    國    97    年    10    月    9     日
                  民事第六庭    審判長法  官  劉坤典
                                      法  官  張松鈞
                                      法  官  陳婷玉
以上正本係照原本作成
本裁定除以適用法規顯有錯誤為理由，並經本院許可外，不得再
抗告。並繳納再抗告費新臺幣1000元
中    華    民    國    97    年    10    月    9     日
                                      書記官  曾靖雯


司法院資訊處製作；財團法人民間司法改革基金會備份。
